最　高　行　政　法　院　判　決
　　　　　　　　　　　　　　　　　　 96年度判字第00942號
上　訴　人　協嶸商事有限公司
代　表　人　劉施婉雅
訴訟代理人　張名賢律師
被 上訴 人　財政部基隆關稅局
代　表　人　丘　欣
上列當事人間因進口貨物核定完稅價格事件，上訴人對於中華民
國94年10月12日臺北高等行政法院93年度訴字第3636號判決，提
起上訴，本院判決如下：
　　主  文
上訴駁回。
上訴審訴訟費用由上訴人負擔。
　　理  由
本件上訴人在原審起訴主張：上訴人於民國92年7月29日向被上
訴人報運進口澳洲產製BEEF HONEYCOMB TRIPE LP乙批，原申報
價格為CFR USD 0.4/LBR，經被上訴人按上訴人應申報之事項，
先行徵稅驗放。嗣經財政部關稅總局驗估處（下稱驗估處）查價
結果，改按CFR USD 1.05/LBR核估，被上訴人並據以增估補稅，
上訴人不服，循序提起行政訴訟。查上訴人業已提出進口報單、
國外商業發票、匯款國外匯款單、銷售於國內統一發票、存款證
明等，足證上訴人據實申報貨物價格，自得依實際交易價格計算
完稅價格。被上訴人指同時期內，他人進口貨物之價格，均較上
訴人申報之價格為高，因此合理懷疑上訴人涉嫌低報貨物價格。
然被上訴人未對系爭貨物之品質、價格舉證，復無法證明上訴人
所提出之證據為何不實，遽依關稅法第28條之規定，核定完稅價
格，自有違誤等情，爰請判決將訴願決定及原處分均撤銷。
被上訴人則以：系爭進口貨物於驗估處核定價格時，上訴人未能
檢附付款單據及成交文件等資料，以證實原申報價格即為實際交
易價格，自無關稅法第25條之適用；復查無同法第27條規定資料
可資引用，爰依同法第28條規定，參據相同期間類似貨物申報價
格CFR USD 1.05/LBR核估其完稅價格，於法並無不合等語，資為
抗辯。
原審斟酌全辯論意旨及調查證據之結果，以上訴人於92年7月29
日委由大統報關行向被上訴人報運進口澳洲產製BEEF HONEYCOMB
TRIPE LP乙批（報單號碼：AA/BA/92/Q614/9108），原申報價格
為CFR USD 0.4/LBR，經被上訴人依關稅法第14條第1項規定，按
上訴人應申報之事項，先行徵稅驗放。嗣經驗估處查價結果，改
按CFR USD 1.05/LBR核估，被上訴人並據以增估補稅。查系爭進
口貨物於驗估處核定價格時，上訴人未能檢附付款單據及成交文
件等資料，以證實原申報價格即為實際交易價格，自無關稅法第
25條之適用；復查無同法第27條規定資料可資引用，爰依同法第
28條規定，參據相同期間類似貨物報單AA/92/4419/1201號申報
價格CFR USD 1.05/LBR核估完稅價格，於法並無不合。上訴人雖
舉其於國內銷售價格為證，惟國內銷售價格核估之適用順序在後
（關稅法第29條），被上訴人自得不予援用。上訴人於復查及訴
願期間提出匯款水單等資料文件，所載價格雖與其申報價格相符
，惟來貨牛蜂巢肚原申報之價格為CFR USD 0.4/LBR，海關核定
價格為CFR USD 1.05/LBR，二者相距61%，依關稅法第25條第5項
之規定，本案仍無法按關稅法第25條之規定核估；又系爭貨物均
非規格化產品，故查無關稅法第27條「同樣貨物」規定之資料；
本案按關稅法第28條規定核估，洵無不合。又本案查價結果係按
類似貨物中等品質且採較低價格核估（類似貨物價格從CFR USD
1.05/LBR～1.1/LBR之間），查價結果已就具體貨物確實查價，
非為同業間之傳聞。上訴人主張牛隻係屬活體動物，本身之價格
即因牛隻大小、肥瘦、品種等有不同之價格云云，僅在敘述可能
影響來貨價格之因素，並非就系爭貨物特有情況舉證證明。又被
上訴人核價係依據一般品質之類似貨物價格核估，上訴人認為品
質有差異時，應在海關進口報單第（28）欄位申報，而本案進口
報單並未有影響品質之任何記載；又冷凍生鮮產品之價格常隨季
節變動，不同產品價格應有差異，然上訴人92年間系爭貨物牛蜂
巢肚申報價格均為CFR USD 0.4/LBR，顯然不合理；又類似貨物
之定義，關稅法第28條第2項已有明定，若上訴人進口貨物品質
較差，就應依規定申報，否則就視同一般品質認定。是被上訴人
就系爭進口貨物為增估補稅之處分，並無違誤，復查及訴願決定
遞予維持，均無不合，因將上訴人之訴駁回。
上訴意旨略謂：1.上訴人提出進口報單、國外廠商開立之商業發
票、匯款單以證明買進之價格，並提出國內銷貨統一發票，證明
國內出售貨物之價格與進口價格相當，是上訴人提出銷售貨物之
統一發票係用以證明「買進貨物」之交易價格真實，並主張原處
分排除依交易價格核定，改依職權核定之不合法，並非用以證明
本案應適用關稅法第29條，原判決對於上訴人上開舉證是否足以
證明系爭貨物之交易價格及本案應否適用關稅法第25條第1項核
定，置之未論，反將上訴人提出之統一發票欲證明之事實，認作
上訴人主張第29條之證明，謂「上訴人雖舉其於國內銷售價格為
證，惟國內銷售價格核估之適用順序在後（關稅法第29條），被
上訴人自不得援用」，自有證據理由矛盾之違法。2.上訴人於原
審提出之統一發票證明國內銷售價格，均較原處分核定之價格為
低，且統一發票證明之價格與上訴人申報進口之價格相當，並有
商業發票、匯款水單為證，因此上訴人於原審提出之統一發票、
商業發票、匯款水單，係用以證明買進貨物之實際交易價格，自
屬上訴人重要攻擊防禦方法。惟原判決就統一發票是否足以證明
買進價格並未斟酌，並於理由欄說明如何不足以證明實際之進貨
價格，自有理由不備之違法。3.被上訴人所稱之「查得價格」，
並未就具體貨物查價，其查價僅為同業間之傳聞，且僅有他人進
口報單為據，而該等報單無品質記載，該報單上所示價格，甚或
可能全為高品質或中高品質價格，是被上訴人就「其查得之價格
已包含所有品質之貨物價格」自應負舉證之責。惟原判決就被上
訴人所稱之「查得價格」是否屬於傳聞，未予審酌，僅於理由欄
記載「又本案查價結果係按類似貨物之中等品質且採較低價格核
估，查價結果已就具體貨物確實查價，非為同業間之傳聞」，然
依被上訴人提出之報單所示，均無品質記載，亦無關於品質之任
何證據，原判決認定牛蜂巢肚在1.05至1.1美元之間，則1.05與
1.1美元貨物之品質為何，並無證據可佐；且高品質之貨物是否
不是介於1.05至1.1美元間之價格？或中等品質之貨物不是介於
1.05至1.1美元間之價格？由此可知原判決謂「按類似貨物之中
等品質且採較低價格核定」，已欠缺證據認定。又所稱「具體貨
物」為何，卷內並無該「具體貨物」存在之任何證據，是原判決
認定之「具體貨物」明顯欠缺證據證明，自屬判決不備理由。又
就上訴人主張被上訴人違反關稅法施行細則第13條之規定，無隻
字說明，亦有理由不備之違法。4.原判決及原處分認為無品質記
載之報單，不能證明特定貨物之品質及交易價格，惟被上訴人提
出證明「查得價格」之報單，亦無品質之記載，卷證內亦無任何
關於品質之依據，惟卻得為認定「查得價格」（即查得之交易價
格）之證據。又兩造提出立證之報單，均無品質之記載，上訴人
除已提出向國外買貨之交易文件證明外，更提出國內銷貨價格證
明，均為被上訴人及原判決認為不足以證明「實際交易價格」，
惟同樣均無品質記載之報單，完全無任何交易文件可證其價格真
實，卻可用以證明被上訴人主張之「查得價格」，顯然有相同證
據，卻為不同評價之證據理由矛盾違法。按報單上所載之貨物價
格，係進口人申報之價格，惟其價格上之差異究是品質因素或交
易條件影響，從報單上記載並無從確定。實務上屢有高報進口貨
物價格、虛增成本之違章情形發生，進口貨物是否涉低價高報之
情事，亦為被上訴人平日職務上應查核之要項，此有「海關辦理
進出口報單事後審核作業規定」第5條第4點第2款規定甚明。因
此報單所載價格，不一定是實際交易價格，縱使是實際交易價格
，其交易條件與品質為何？無從以報單為證明，此應為被上訴人
所明知云云。
本院查：行為時關稅法第25條第1項、第2項及第5項分別規定：
「從價課徵關稅之進口貨物，其完稅價格以該進口貨物之交易價
格作為計算根據。」「前項交易價格，指進口貨物由輸出國銷售
至中華民國實付或應付之價格。」「海關對納稅義務人提出之交
易文件或其內容之真實性或正確性存疑，納稅義務人未提出說明
或提出說明後，海關仍有合理懷疑者，視為無法按本條規定核估
其完稅價格。」同法第28條第1項、第2項規定：「進口貨物之完
稅價格，不合於第25條、第27條之規定核定者，海關得按該貨物
出口時或出口前、後銷售至中華民國之類似貨物之交易價格核定
之．．．。」「前項所稱類似貨物，指與該進口貨物雖非完全相
同。但其生產國別及功能相同，特性及組成之原材料相似，且在
交易上可互為替代者。」本案復查時上訴人所檢附付款單據等文
件，所載金額雖然與報單申報相符，惟本案原申報價格CFR USD
0.4/LBR與被上訴人查得價格CFR USD 1.05/LBR相較偏低61%，付
款單據所載金額是否即為實際交易金額即有可疑。又上訴人認為
品質有差異時，應在海關進口報單第（28）欄位申報，本案進口
報單並未有影響品質之任何記載；另冷凍生鮮產品之價格常隨季
節變動，且不同產品價格應為有異，然上訴人92年間系爭貨物牛
蜂巢肚申報之價格均為CFR USD 0.4/LBR，顯然不合理。是被上
訴人以上訴人申報價格明顯偏低，認其提出之交易文件或其內容
之真實性或正確性有合理懷疑，依法視為無法按第25條規定核估
。又因本案貨物均非屬規格化產品，故查無關稅法第27條「同樣
貨物」規定之資料；被上訴人按關稅法第28條規定，參據類似貨
物多份報單牛蜂巢肚申報價格中等品質且採較低價格核估（類似
貨物價格從CFR USD 1.05/LBR～1.1/LBR之間），尚未偏高，足
證本案原核定價格適法允當，業經原判決敘明所憑之證據及得心
證之理由甚詳，核與證據法則及論理法則無違，亦無證據理由矛
盾或不備理由之情形，難認有違背法令情事。至於行為時關稅法
施行細則第13條第1項規定：「海關對於依本法第25條第5項規定
由納稅義務人提出之帳簿單證仍有合理懷疑者，應向納稅義務人
說明其懷疑之理由，並給予納稅義務人合理申辯之機會。納稅義
務人並得請求海關以書面說明其懷疑之理由。」惟查，本案係先
行徵稅驗放，事後審查之案件，核與上開規定所指已由納稅義務
人提出帳簿單證之情形，尚有不同；且上訴人於復查階段，經提
出商業發票等證據後，被上訴人仍認有合理懷疑，而無法按關稅
法第25條規定核估，亦無不合。從而，原審斟酌全辯論意旨及調
查證據之結果，將訴願決定及復查決定均予維持，駁回上訴人之
訴，於法並無違背。上訴論旨，另就原審取捨證據、認定事實之
職權行使事項，指摘原判決違誤，求予廢棄，難認有理由，應予
駁回。
據上論結，本件上訴為無理由，爰依行政訴訟法第255條第1項、
第98條第3項前段，判決如主文。
中　　華　　民　　國　　96　　年　　5　　 月　　31　　日
                  第四庭審判長法  官　鍾　耀　光
                              法  官  黃  本  仁
                              法  官  姜　仁　脩
                              法  官　王　德　麟
                              法  官　黃　清　光
以  上  正  本  證  明  與  原  本  無  異
中　　華　　民　　國　　96　　年　　5　　 月　　31　　日
　　　　　　　　　　　　　　　書記官　蘇　金　全
